【裁判字號】    98,易,393
【裁判日期】    990302
【裁判案由】    詐欺
【裁判全文】
臺灣花蓮地方法院刑事判決               98年度易字第393號
公  訴  人  臺灣花蓮地方法院檢察署檢察官
被      告  乙○○
上列被告因詐欺案件，經檢察官提起公訴（98年度偵字第4519號）
，本院判決如下：
    主  文
乙○○犯詐欺取財罪，累犯，處有期徒刑伍月，如易科罰金，以
新臺幣壹仟元折算壹日。
    事  實
一、乙○○前因肅清煙毒條例案，經臺灣高等法院花蓮分院以86
    年上訴字第252號判處應執行有期徒刑4年3月確定，於民國9
    5年3月5 日縮刑期滿執行完畢，又犯竊佔罪，經本院以96年
    度林簡字第78號判決有期徒刑3月確定，減刑為1月15日，於
    97年4月9日易科罰金執行完畢。詎不知悔改，其於98年7月2
    日得知丙○○於當日上午8時50 分許，在花蓮縣光復鄉○○
    村○○路2巷口，遭3、4 名不詳男子持棍棒毆打，竟意圖為
    自己不法之所有，基於詐欺之犯意，於當日至同年月下旬某
    日間，向丙○○、及丙○○之姐姐丁○○佯稱：伊和警察很
    熟，有能力叫警察要辦或不辦上開傷害案件、伊可以找出兇
    手、打丙○○的人已經跑到臺北、淡水，警察已經查出來兇
    手，要請警察吃飯，需要新臺幣（下同）3 萬元等語，致使
    丙○○、丁○○陷於錯誤，由丙○○於98 年7月下旬某日在
    其位於花蓮縣光復鄉大豐村132號住處，交付1萬元予乙○○
    ，嗣因乙○○未告知上開傷害案件之偵辦結果，丙○○、丁○○始知受騙。
二、案經花蓮縣警察局移送臺灣花蓮地方法院檢察署檢察官偵查
    後起訴。
    理  由
一、證據能力：
（一）證人即告訴人丙○○、丁○○、詹信一於偵查中之指證，
      均已於供前具結，且檢察官訊問程序，並無違背程序規定
      ，以該供述作成之客觀條件及環境，並無顯不可信之情況
      ，爰依刑事訴訟法第159條之1第2 項規定，認有證據能力
      。
（二）證人丙○○於警詢之指訴，經檢察官及被告於本院審理時
      同意將該等證據資料列為證據調查，本院審酌上開證據資
      料作成時之情況，並無強暴、脅迫、利誘、詐欺或其他不
      正方法等不適當之情形，爰依刑事訴訟法第159 條之5第1
      項規定，認均具有證據能力。
二、訊據被告乙○○固坦承其認識丙○○與丁○○，被告知悉丙○○曾遭人毆傷之事，且與證人丁○○通過電話，並於98年
    7月下旬某日在告訴人丙○○位於花蓮縣光復鄉大豐村132號
    住處，自丙○○收受1 萬元之事實，惟矢口否認有何詐欺犯
    行，辯稱：伊並未說過伊和警察很熟，有能力叫警察要辦或
    不辦上開傷害案件、伊可以找出兇手、打丙○○的人已經跑
    到台北、基隆，警察已經查出來兇手，要請警察吃飯，需要
    3萬元等語，且係丙○○與丁○○2人主動請甲○○找伊協調
    另案告訴人丙○○與戴文勝間糾紛，3 萬元係甲○○跟伊說
    證人丙○○要拿錢給伊，伊並未主動索取云云。惟查：
（一）證人丙○○於警詢時證稱：被告向伊說要拿錢去交際才可
      以查出兇手，用來疏通刑警用等情（警卷第4 頁），於偵
      查中又證述：伊於98年7月2日遭不明人士毆打後，被告來
      找伊說有辦法找出兇手，嗣後被告在伊家說要3 萬元查兇
      手，被告說其與分局的人很熟，打伊之兇手已經跑到臺北
      、淡水，要請鳳林分局的人吃飯，才會去查兇手是誰，當
      時被告用伊之電話與伊姊姊丁○○通話，通話後丁○○打
      電話給伊母親，叫伊母親拿1 萬元由伊交給被告等語明確
      （偵卷第13頁），而在於本院審理時證稱：伊於98年7 月
      2日遭不詳人士毆打後，甲○○約於7月10日，帶被告到伊
      家，被告主動說要幫伊查兇手，還有姐姐丁○○、哥哥莊
      鴻洋在場，嗣後被告1人到家裡向伊拿3萬元，說要幫伊查
      事情要請兄弟與警察吃喝，需要一些錢，並未提到3 萬元
      還包括談和解事宜，又被告說其和警察很熟可查出兇手，
      至於用何方法被告並無說明，被告跟伊說兇手1 個到基隆
      ，2 個到淡水，但被告並沒有說這些人是誰，伊打電話給
      姐姐丁○○，並將電話拿給被告與姐姐交談，結果姐姐打
      電話向伊媽媽借1萬元，伊就將此1萬元交給被告，被告就
      離開了，伊並未叫甲○○通知被告家裡要付3 萬元給被告
      等語（本院卷第60、62、63頁），可見證人丙○○於警詢
      、偵查及本院審理時之證述，前後均一致，並無矛盾之處
      ，佐以證人丁○○於偵查中證述：被告有與伊通過數通電
      話，內容是談要多少錢，被告告訴伊其認識警察，黑白兩
      道都很熟，有辦法處理這件事，有能力叫警察要辦或不辦
      ，約7 月底某日，被告又說警察已經查出來，警察說要吃
      飯，所以向伊要3萬元，但伊對被告說先給1萬元，事情處
      理好後，該給的都會給被告等語（偵卷第47-48 頁），亦
      與證人丙○○上開證述之情節相互一致，可見證人丙○○
      與丁○○之證述具有相當之可信度，且其2 人與被告並無
      冤仇，亦無金錢糾紛，故證人丙○○與丁○○之證述內容
      ，應堪採信。再者，證人即員警詹信一於偵查中亦證稱：
      被告並未找警方詢問丙○○於7月2日遭毆打之案件，亦未
      詢問遭丙○○毆打之情形，警方並未查出任何嫌疑犯等語
      （偵卷第48-49 頁），可見被告並未查出任何兇手，其對
      證人丙○○與丁○○所稱之內容係不實在之謊言，益徵證
      人丙○○與丁○○上開之證述所言非虛而屬有據。從而，
      被告確實主動於98年7月2日至同年月下旬某日間，向證人
      丙○○與丁○○佯稱上開不實之言語，使證人丙○○與丁○○因而陷於錯誤，而交付1 萬元給被告之事實，應堪認
      定。
（二）至被告雖以上詞置辯，並舉證人甲○○為證，而證人甲○○固然於本院審理時證稱：丙○○自己決定要給被告3 萬
      元，且叫伊請被告來拿3萬元等語（本院卷第50、51 頁）
      ，然此部分證詞與證人丙○○證述情節不同，且衡諸常情
      ，若證人甲○○所言屬實，則證人丙○○理應備妥3 萬元
      在家等候，然本件被告去證人丙○○家要拿3 萬元時，證
      人丙○○表示沒有錢，又透過證人丁○○在向母親借1 萬
      元等情，為被告所自承在卷，足見被告及證人甲○○稱證
      人丙○○主動要給3 萬元等情，顯非事實，證人甲○○之
      證述並不足採信。況證人丙○○交付1 萬元給被告時，證
      人甲○○亦未在場，業據其於本院審理時證述明確（本院
      卷第54頁），其對於被告向證人丙○○與丁○○索取金錢
      之經過，並未親聞親見雙方交談之情形，是證人甲○○於
      本院之證述，並無法作為被告有利之證據。
（三）綜上所述，被告確有上開犯行，本案事證明確，應依法論
      科。
三、核被告所為，係犯刑法第339條第1項之詐欺取財罪。又被告
    有如事實欄所示之科刑及執行紀錄，有臺灣高等法院被告前
    案紀錄表1紙可按，其受有期徒刑以上刑之宣告，5年以內故
    意再犯本件有期徒刑以上之罪，為累犯，應依刑法第47條第
    1 項之規定加重其刑。爰審酌被告之犯罪手段，已嚴重危害
    警察形象，實屬不該，應受相當之非難，並衡及所詐得金額
    之數量，復參酌其專科畢業之智識程度、生活狀況，犯後並
    未坦承犯行等一切情狀，量處如主文欄所示之刑，並諭知易
    科罰金之折算標準。
據上論斷，應依刑事訴訟法第299條第1項前段、刑法第339條第1
項、第47條第1項、第41條第1項前段，刑法施行法第1 條之1第1
項、第2項前段，判決如主文。
本案經檢察官黃蘭雅到庭執行職務
中    華    民    國    99    年    3     月    2     日
                  刑事第四庭    審判長法  官  陳月雯
                                      法  官  黃鴻達
                                      法  官  魏俊明
以上正本證明與原本無異。
如不服本判決應於收受送達後10日內向本院提出上訴書狀，並應
敘述具體理由。其未敘述上訴理由者，應於上訴期間屆滿後20日
內向本院補提理由書(均須按他造當事人之人數附繕本)「切勿逕
送上級法院」。告訴人或被害人如對於本判決不服者，應具備理
由請求檢察官上訴，其上訴期間之計算係以檢察官收受判決正本
之日期為準。
中    華    民    國    99    年    3     月    3     日
                                      書記官
附錄本案所犯法條全文
中華民國刑法第339條第1項
意圖為自己或第三人不法之所有，以詐術使人將本人或第三人之
物交付者，處5年以下有期徒刑、拘役或科或併科1千元以下罰金
。

司法院資訊處製作；財團法人民間司法改革基金會備份。
